【裁判字號】    97,財管,21
【裁判日期】    970515
【裁判案由】    選任遺產管理人
【裁判全文】
臺灣高雄地方法院民事裁定              97年度財管字第21號
聲  請  人  高雄市政府
法定代理人  丙○
代  理  人  乙○○
上聲請人聲請對被繼承人甲○○選任遺產管理人事件，本院裁定
如下：
    主  文
選任王炯棻律師為被繼承人甲○○（女，民國○○○年○○月○
○日生，身分證統一編號：Ｚ000000000號）之遺產管
理人。
程序費用新台幣壹仟元由被繼承人甲○○之遺產負擔。
    理  由
一、按「繼承開始時，繼承人之有無不明者，由親屬會議於一個
    月內選定遺產管理人，並將繼承開始及選定遺產管理人之事
    由，向法院報明。」、「無親屬會議或親屬會議未於前條所
    定期限內選定遺產管理人者，利害關係人或檢察官，得聲請
    法院選任遺產管理人，並由法院依前項規定為公示催告。」
    、又「先順序繼承人均拋棄其繼承權時，由次順序之繼承人
    繼承，其次順序之繼承人有無不明或第四順序之繼承人均拋
    棄其繼承權者，準用關於無人承認繼承之規定。」，民法第
    1177 條 、第1178條第2 項、第1176條第6 項分別定有明文
    。
二、聲請意旨略以：本院受理96年度執字第7432號聲請人與債務
    人甲○○間之清償債務強制執行事件，因債務人甲○○於96
    年2 月17日死亡，經向本院函查得知本件之繼承人依法拋棄
    繼承在案。為此，特具狀聲請本院准予選任被繼承人甲○○
    之遺產管理人等語。
三、經查：
（一）聲請人前開主張，業據其提出被繼承人及繼承人戶籍謄本
      、強制執行聲請狀、本院97年1 月22日雄院高96繼勵字第
      596 號函影本、繼承系統表為證，並經本院依職權調取96
      年度繼字第596 號民事聲請拋棄繼承權卷宗核閱屬實，堪
      信為真實。據此，本件被繼承人甲○○之全體繼承人均已
      拋棄繼承而無任何繼承人，其親屬會議亦未於法定期限內
      選定遺產管理人，而被繼承人生前尚有積欠聲請人借款，
      是聲請人對於被繼承人之遺產具有利害關係，自屬法律上
      之利害關係人，故聲請人聲請選任被繼承人之遺產管理人
      ，自屬有據，應予准許。
（二）本院審酌被繼承人甲○○之繼承人既均已拋棄繼承，於法
      律上已無義務就甲○○之遺產再為管理，復審酌具律師身
      分之人，受有法律之專業訓練，嫻熟公示催告、強制執行
      等相關法律程序，且對於遺產管理人依法應盡之管理職責
      ，當較一般未受法學訓練之民眾更為明瞭，是如將甲○○
      之遺產交由律師管理，應有利於處理後續之遺產問題，亦
      利於債權人債權之實現，且律師之行止均受有律師法之規
      範，其執行遺產管理人之職務更能公正適法，應適於擔任
      遺產管理人職務。故本院認為將被繼承人甲○○之遺產交
      由律師管理，應有利於處理後續之遺產問題，爰選任王炯
      棻律師擔任被繼承人甲○○之遺產管理人。另因本件被繼
      承人甲○○之全部繼承人拋棄繼承而「準用」無人承認繼
      承之規定，並非繼承人有無不明之情形，是民法第1178條
      第1 項關於承認繼承之公示催告，即無準用之餘，附此敘
      明。
四、依非訟事件法第157 條、第24條第1項，裁定如主文。
中    華    民    國    97    年    5     月    15    日
                  家事法庭法  官  邱泰錄
上為正本係照原本作成
如對本裁定抗告須於裁定送達後10日內向本院提出抗告狀
中    華    民    國    97    年    5     月    15    日
                          書記官  廖美玲


司法院資訊處製作；財團法人民間司法改革基金會備份。
